【裁判字號】    99,司財管,96
【裁判日期】    990813
【裁判案由】    選任遺產管理人
【裁判全文】
臺灣臺南地方法院民事裁定            99年度司財管字第96號
聲  請  人  臺灣土地銀行股份有限公司
法定代理人  戊○○
代  理  人  丁○○
上列聲請人聲請對被繼承人甲○選任遺產管理人事件，本
院裁定如下：
    主  文
選任財政部國有財產局臺灣南區辦事處臺南分處為被繼承人甲○
之遺產管理人。
聲請程序費用新臺幣壹仟元由被繼承人甲○之遺產負擔。
    理      由
一、按繼承人均拋棄其繼承權者，準用關於無人承認繼承之規定
    ，民法第1176條第6項定有明文。又繼承開始時，繼承人之
    有無不明，而不能依民法第1177條選定遺產管理人時，得由
    利害關係人聲請法院選任之，民法第1178條第2項亦定有明
    文。
二、本件聲請意旨略以：被繼承人甲○（男，民國○○年○月○日生
    ，身分證統一編號：Ｚ000000000號，生前最後住所：臺南縣
    永康市○○里○○鄰○○路212巷26號）於94年7月26日死亡，
    惟被繼承人甲○死亡後，其所有繼承人均已向法院聲明拋棄
    繼承，爰為期合法順利處分被繼承人甲○名下的遺產，以清
    償債務，向法院聲請為被繼承人甲○選任遺產管理人等語。
三、經查：聲請人主張之前開事實，業據提出被繼承人甲○除戶
    謄本1件、臺灣土地銀行「春嬌志明」現金卡申請書暨融資
    契約書影本1件、本院94年11月18日南院慧家巳94繼字第130
    6號准予備查通知函影本各1件、繼承系統表1份附卷為憑。
    並經本院依職權調閱本院94年度繼字第1306號拋棄繼承事件
    卷宗核閱綦詳，是聲請人之主張應足採信。又查被繼承人甲
    ○死亡後，其法定繼承人皆已依法拋棄繼承權經本院准予備
    查，且未準用民法第1177條之規定選定遺產管理人，而被繼
    承人甲○為聲請人之債務人，故聲請人以利害關係人之身分
    聲請選任被繼承人甲○之遺產管理人，核與上開規定並無不
    合，應予准許。
四、按公示催告期限屆滿，無繼承人承認繼承時，其遺產於清償
    債權，並交付遺贈物後，如有剩餘，歸屬國庫；又按非公用
    國有財產以財政部國有財產局為管理機關，民法第1185條、
    國有財產法第12條分別定有明文。查本件被繼承人甲○之法
    定繼承人皆已依法拋棄繼承權經本院准予備查，復未準用民
    法第1177條之規定選定遺產管理人，且經本院函詢被繼承人
    甲○原繼承人即兄弟丙○、乙○等有無擔任被繼承人甲○之
    遺產管理人之意願，迄今均未回覆本院，足徵被繼承人甲○
    之原繼承人對被繼承人甲○遺產之處置已漠不關心；又查被
    繼承人甲○之遺產，倘無人承認繼承時，將於清償債權，交
    付遺贈物後，歸屬國庫，為使被繼承人甲○遺產之處置順利
    進行，本院認選任財政部國有財產局臺灣南區辦事處臺南分
    處為被繼承人甲○之遺產管理人為適當。
五、依非訟事件法第157條、第24條第1項，裁定如主文。
中    華    民    國    99    年    8     月    13    日
                  家事法庭      司法事務官  林可婷
以上正本係照原本作成。
如對本裁定抗告須於裁定送達後10日內向本院提出抗告狀。
中    華    民    國    99    年    8     月    16    日
                                書  記  官  郭春慧

司法院資訊處製作；財團法人民間司法改革基金會備份。
